臺灣屏東地方法院民事裁定
110年度消債清字第72號
聲  請  人  
即 債務 人  林明熴  

代  理  人  熊健仲律師
上列當事人聲請消費者債務清理事件，本院裁定如下：
    主  文
債務人林明熴自民國111年3月29日中午12時起開始清算程序。
命司法事務官進行本件清算程序。
    理  由
一、按更生方案未依消費者債務清理條例（下稱消債條例）第59
    條、第60條規定可決時，除有該條例第12條、第64條規定之
    情形外，法院應以裁定開始清算程序，消債條例第61條第1
    項定有明文。又法院開始清算程序之裁定，應載明其年、月
    、日、時，並即時發生效力，復為消債條例第83條第1 項所
    明定。
二、經查：
  ㈠聲請人前聲請更生，經本院以109年度消債更字第14號裁定自
    民國109年7月29日中午12時起開始更生程序。旋聲請人於更
    生程序進行中之109年10月29日，提出分6年、72期、每期清
    償新臺幣（下同）5,000元、清償總額360,000元之第一次更
    生方案，而未獲債權人會議可決，聲請人復於110年10月1日
    ，提出分6年、72期、每期清償15,000元、清償總額1,080,0
    00元之第二次更生方案，亦未獲債權人會議可決等情，經核
    閱109年度司執消債更字第63號更生事件全卷自明。是本件
    更生方案未經債權人會議可決之事實，首堪認定。
  ㈡關於聲請人之收入部分，聲請人稱現於屏東縣體育發展中心
    擔任清潔人員及於台灣中油股份有限公司油品行銷事業部高
    雄營業處擔任兼職加油員，每月所得共約50,999元，有領取
    薪資存摺影本可參，應以此認聲請人之每月所得。至聲請人
    之支出部分，聲請人陳稱每月必要支出費用19,500元，惟未
    提出全部單據供本院審酌，應依消債條例第64條之2第1項規
    定，以111年衛生福利部公告每人每月最低生活費之1.2倍即
    17,076元為計算基準。
  ㈢聲請人名下有富邦人壽保險股份有限公司保單，該保單價值
    準備金約為33,314元，有上開保險公司之陳報狀可佐，堪認
    聲請人之財產有清算價值。另聲請人名下固有坐落屏東縣○○
    鄉○○段000地號土地應有部分1181/18896，及同段497-6地號
    土地應有部分3/72，上開土地以公告土地現值計算之價額共
    為572,247元，其上均設定有債權額為1,000,000元之抵押權
    ，有土地登記公務用謄本可稽，則上開土地價額扣除抵押權
    擔保之債權額後，顯無剩餘，應認上開土地無清算價值。本
    院審酌聲請人提出之更生方案，以其於更生方案履行期間可
    處分所得總額3,671,928元（計算式：50,999×72＝3,671,928
    ），扣除必要生活費共計1,229,472元（計算式：17,076×72
    ＝1,229,472）後，所剩餘額為2,442,456元（計算式：3,671
    ,928－1,229,472＝2,442,456），再加計33,314元，共為2,47
    5,770元（計算式：2,442,456＋33,314＝2,475,770）。而依
    消債條例第64條之1點規定，須逾9/10即2,228,193元（計算
    式：2,475,770×9/10＝2,228,193）已用於清償，始足認聲請
    人已盡力清償，惟聲請人提出之更生方案清償總額為1,080,
    000元，尚低於上開金額，難認已盡力清償。
三、綜上，本件與消債條例第64條第1項前段關於得逕行裁定認
    可更生方案此規定之要件不合。又本件亦查無消債條例第12
    條規定之情形，則本院自得依消債條例第61條第2項規定，
    於向聲請人、債權人曉諭更生程序轉換為清算程序之法律效
    果，使其等有陳述意見之機會後，依同條第1項規定裁定開
    始清算程序，並命司法事務官進行本件清算程序。至同條第
    3項固規定：「第1項裁定得為抗告，並於裁定確定時，始得
    進行清算程序」，惟參於101年1月4日增訂該規定之立法理
    由，係指倘聲請人爭執本件有消債條例第12條、第64條所定
    情形，而不應受法院開始清算程序之裁定者，得提起抗告以
    為救濟，且於本裁定確定時，始由司法事務官進行清算程序
    ，並非指各債權人均得對本裁定提起抗告，附此敘明。
四、依首開規定，裁定如主文。
中　　華　　民　　國　　111 　年　　3 　　月　　29  　日
                  民事庭  法　官　彭聖芳
正本係照原本作成。
如不服本裁定應於送達後10日內向本院提出抗告狀，並繳納抗告
費新臺幣1,000元。
中　　華　　民　　國　　111 　年　　3 　　月　　29　　日
                          書記官  孫秀桃